【裁判字號】    94,簡上,263
【裁判日期】    950316
【裁判案由】    清償欠款
【裁判全文】
臺灣臺北地方法院民事判決             94年度簡上字第263號
上  訴  人  天星通運有限公司
法定代理人  甲○○
被上訴人    領航旅行社股份有限公司
法定代理人  乙○○
訴訟代理人  翁方彬律師
複代理人    岳珍律師
上列當事人間請求清償欠款事件，上訴人對於中華民國93年12月
28日本院臺北簡易庭93年度北簡字第12743號第一審判決提起上
訴，本院判決如下：
    主  文
上訴駁回。
第二審訴訟費用由上訴人負擔。
    事  實
一、上訴人起訴主張：被上訴人多年來向上訴人租車，迄至民國
    九十一年底尚欠租車車資新台幣（下同）五萬九千九百五十
    元。再至九十二年八月份又欠租車車資七萬一千元，合計十
    三萬零九百五十元，上訴人曾於九十二年十一月十七日通知
    被上訴人，被上訴人於同年月二十七日清償一萬一千元，尚
    欠十一萬九千九百五十元。為此，爰依兩造間租車之契約，
    訴請：(一)原判決廢棄。(二)被上訴人給付上訴人十一萬九千九
    百五十元，及自支付命令送達之翌日（即九十三年四月二十
    四日）起至清償日止，按年息百分之五計算之利息。
二、被上訴人抗辯：伊並未積欠上訴人系爭租車車資，上訴人欲
    向被上訴人請求租車費用，自應就九十年九月份起至九十一
    年十一月份止，被上訴人委託上訴人載運若干客人，又載運
    至何地旅遊，車資若干，該租車之明細表有無經被上訴人之
    法定代理人或承辦人員簽名其上，有所舉證，上訴人就其主
    張並未舉證證明，應不可採。且上訴人所提出之帳單明細中
    如「大聖華陶窯」、「奧萬大旅遊」、「接機宜蘭」、「小
    港墾丁」、「宜蘭打球」等被上訴人公司並未組團至該處，
    上訴人應舉證證明等語，並聲明：(一)上訴駁回。(二)第二審訴
    訟費用由上訴人負擔。
三、按當事人主張有利於己之事實者，就其事實有舉證之責任，
    民事訴訟法第二百七十七條前段定有明文。又民事訴訟如係
    由上訴人主張權利者，應先由上訴人負舉證之責，若上訴人
    先不能舉證，以證實自己主張之事實為真實，則被上訴人就
    其抗辯事實即令不能舉證，或其所舉證尚有疵累，亦應駁回
    上訴人之請求，有最高法院十七年上字第九一七判例可資參
    照。本件上訴人主張被上訴人積欠系爭租車車資等情，為被
    上訴人所否認，上訴人自應就其主張負舉證責任。經查：
(一)、上訴人之主張，無非以其提出之尚欠帳款明細表、九十一年
    十月帳單明細、九十二年八月帳單明細、支票及其清單、自
    九十年九月至九十一年十一月被上訴人計欠租車費用明細表
    、自九十年九月至九十二年四月計付上訴人租車費用明細表
    、九十年九月至九十一年十二月車款及九十二年八月車款明
    細、九十年九月至九十二年八月被上訴人向上訴人租遊覽車
    費用明細、銀行存摺往來明細、乙○○十二月十六日書立之
    書據、台北市遊覽車客運商業同業公會九十三年十二月十日
    （93）市遊客字第四八二號函為證。惟查，上訴人所提上開
    明細表，均係其自行製作，未經被上訴人或其職員簽名或承
    認，業經被上訴人否認其真正，上訴人就此未舉證其為真正
    ，自難據以認定被上訴人有積欠上訴人系爭租車車資。
(二)、又上訴人所提支票及其清單、銀行存摺往來明細、乙○○十
    二月十六日書立之書據，僅能證明被上訴人曾有給付上訴人
    他筆租車交易之車資或被上訴人曾要求上訴人就兩造間之交
    易對帳等情，並無法證明被上訴人有系爭租車交易；所提台
    北市遊覽車客運商業同業公會九十三年十二月十日（93）市
    遊客字第四八二號函，僅能證明業界與旅行社間租車車資收
    付情況常以電話進行交易說定即算數，雙方均以誠信原則作
    為租車及車資收付依據，惟此仍無法證明被上訴人有系爭租
    車並積欠上訴人系爭租車車資之事實；至其所舉證人鄭宏揚
    、吳明銓、洪文增、黃翊銘到庭所為之證詞，亦僅能證明被
    上訴人確實與上訴人有為其他租車交易（見本院第一審九十
    三年九月二日、九十三年十二月二十八日言詞辯論筆錄），
    惟無法證明被上訴人有系爭日期之租車行為，從而，上訴人
    請求系爭日期租車之車資，自屬無據。
(三)、綜上所述，由上訴人所提之證據，僅足以證明其他被上訴人
    曾向上訴人租車之事實，並不足以證明被上訴人尚有系爭租
    車並積欠上訴人系爭租車車資之情事。此外，上訴人復無法
    舉他證以實其說，揆諸首揭說明，上訴人之主張，尚難採信
    。從而，上訴人請求被上訴人給付尚欠之租車車資十一萬九
    千九百五十元，及自支付命令送達之翌日（即九十三年四月
    二十四日）起至清償日止，按年息百分之五計算之利息，為
    無理由，應予駁回。原審為上訴人敗訴之判決，並無不合。
    上訴意旨指摘原判決不當，求予廢棄改判，為無理由，應予
    駁回。
四、本件為判決基礎之事證已臻明確，兩造其餘攻擊防禦之方法
    或聲請調查之證據，經本院斟酌後，認均不足以影響本判決
    之結果，自無逐一詳予論駁或調查之必要，併此敘明。
五、據上論結，本件上訴為無理由，依民事訴訟法第436條之1第
    3 項、第449條第1項、第78條，判決如主文。
中    華    民    國    95    年    3     月    16    日
                民事第六庭審判長法  官  吳光釗
                                法  官  郭美杏
                                法  官  楊晉佳
 中    華    民    國    95    年    3    月    16    日
                                書記官朱俶伶
附註：
民事訴訟法第466條之1（第1項、第2項）：
對於第二審判決上訴，上訴人應委任律師為訴訟代理人。但上訴
人或其法定代理人具有律師資格者，不在此限。
上訴人之配偶、三親等內之血親、二親等內之姻親，或上訴人為
法人、中央或地方機關時，其所屬專任人員具有律師資格並經法
院認為適當者，亦得為第三審訴訟代理人


司法院資訊處製作；財團法人民間司法改革基金會備份。
